【裁判字號】    90,上易,3811
【裁判日期】    901221
【裁判案由】    偽造文書
【裁判全文】
臺灣高等法院刑事判決                            九十年度上易字第三八一一號
    上  訴  人
    即  被  告  甲○○
    選任辯護人  姜明遠
右上訴人因偽造文書案件，不服臺灣桃園地方法院九十年度易字第八七０號，中華民
國九十年七月三十一日第一審判決 (起訴案號：臺灣桃園地方法院檢察署九十年度偵
字第四一０七號)提起上訴，本院判決如左：
    主  文
上訴駁回。
    事實及理由
一、本案經本院審理結果，認第一審以上訴人即被告甲○○犯刑法第二百十四條之罪
    ，判處有期徒刑六月，並諭知易科罰金折算之標準為三百元折算一日，認事用法
    及量刑均無不當，應予維持，並引用第一審判決書記載之事實、證據及理由。
二、被告上訴意旨：勞工保險契約屬私權契約行為；再依勞工保險條例第十條規定勞
    工保險局有權查核員工或會員名冊、出勤工作紀錄及薪資帳冊，以及同條例第五
    十八條規定被保險人已領取老年給付者不得再行參加勞工保險，可知勞工保險局
    之公務員並非一經申辦加入勞工保險即有登載之義務，由此可見其被訴之行為與
    刑法第二百十四條之構成要件有間。又劉珮瑗等人並未因此增加支付保險費之義
    務，反而享有保險給付之利益，何來「足生損害」？另勞工保險資料是否正確，
    端賴該管公務員於核保之前盡其審查義務，如有公務員怠於審查，豈可因此歸責
    於被告？又何有「足生損害」可言？並稱原審量刑過重云云。
三、按勞工保險，旨在保障勞工生活，促進社會安全，勞工保險條例第一條規定甚明
    ，而被保險之勞工為強制保險，其保險費除由被保險人勞工負擔小部分外，其餘
    係由雇主及政府負擔，此外關於保險範圍、保險給付等，均有硬性規定，一律辦
    理，是勞工保險性質上顯係公法關係，與普通商業保險為私法上之契約關係有別
    。再勞工保險既屬強制保險，各投保單位為其所屬勞工辦理投保手續時，依勞工
    保險條例施行細則第十六條、第十七條規定，可知投保單位所提出加保之文件形
    式上齊備時，則保險效力自投保單位將加保申報表送達保險人或郵寄之當日零時
    起起算．．，準此足徵勞工保險局於接到投保單位為所屬勞工辦理投保申報時，
    只要申報表之文件形式上齊備，勞工保險局即應受理登記，無庸對被保險人是否
    符合勞工保險條例所規定被保險人之資格為實質審查。至於勞工保險條例第十條
    第三項規定「保險人為查核投保單位勞工人數、工作情況及薪資，必要時得查對
    其員工名冊、出勤工作紀錄及薪資帳冊」，此參諸同條例第七十二條規定，即明
    前開第十條第三項之規定是為避免投保單位不依勞工保險條例之規定為其所屬勞
    工辦理投保手續或將投保金額以多報少或以少報多之流弊，而給予保險人上揭查
    核權。又勞工保險條例第五十八條第二項雖規定被保險人已領取老年給付者，不
    得再行參加勞工保險；惟若投保單位故意為不合勞工保險條例規定之人員辦理參
    加保險手續，領取保險給付者，保險人應依法追還，並取消被保險人之資格，同
    條例第二十四條亦定有明文。由此可見勞工保險條例第五十八條第二項規定僅在
    限制被保險人已領取老年給付者，不得再行參加勞工保險，尚難據此推論勞工保
    險局對申報加保之被保險人資格須為實質審查。另投保單位以劉珮瑗等人為被保
    險人，投保單位自會為劉珮瑗等人製作投保薪資表，則劉珮瑗等人即有因此不實
    之投保致被課徵所得稅之虞，是被告之行為自足生損害於劉珮瑗等人。復如上所
    述，勞工保險局對被保險人之投保資格無庸為實質審查，是被告之行為自亦會影
    響勞工保險局管理勞工保險資料之正確性。更觀被告前已有違反就業服務法之前
    科，是原審對被告所科處之刑，洵屬允當。
四、綜上所述，足見被告上訴無理由，應予駁回。
據上論結，應依刑事訴訟法第三百六十八條，判決如主文。
本案經檢察官張啟彬到庭執行職務。
中    華    民    國      九十  年        十二         月    二十一     日
                              臺灣高等法院刑事第二十四庭
                                  審判長法  官  陳  貽  男
                                        法  官  李  世  貴
                                        法  官  陳  憲  裕
右正本證明與原本無異。
不得上訴。
                                        書記官  劉  育  妃
中    華    民    國      九十    年      十二      月      二十一      日
附錄：本案論罪科刑法條全文
刑法第二百十四條：
明知為不實之事項，而使公務員登載於職務上所掌之公文書，足以生損害於公眾或他
人者，處三年以下有期徒刑、拘役或五百元以下罰金。


司法院資訊處製作；財團法人民間司法改革基金會備份。
